【裁判字號】    97,家抗,17
【裁判日期】    980630
【裁判案由】    聲請再審
【裁判全文】
臺灣彰化地方法院民事裁定              97年度家抗字第17號
抗  告  人  甲○○
相  對  人  乙○○
上列當事人間再審之訴事件，抗告人對於中華民國97年11月14日
本院家事法庭97年度家再字第1號裁定提起抗告，本院裁定如下
：
    主    文
抗告駁回。
抗告程序費用新臺幣壹仟元由抗告人負擔。
    理    由
一、抗告人抗告意旨略以：如附件所載。
二、按再審之訴，應於30日之不變期間內提起，前項期間自判決
    確定時起算，判決於送達前確定者，自送達時起算；其再審
    之理由發生或知悉在後者，均自知悉時起算，民事訴訟法第
    500條第1、2項定有明文。又當事人以有同法第496 條第1項
    第1款適用法規顯有錯誤之情形提起再審之訴，應認此項理
    由於裁判送達時當事人即可知悉，故計算是否逾30日之不變
    期間，應自裁判確定時起算，無同法第500條第2項但書再審
    理由知悉在後之適用（最高法院70年台再字第212號判決意
    旨參照）。另按送達不能依民事訴訟法第136 、137條規定
    為之者，得將文書寄存送達地之自治或警察機關，並作送達
    通知書兩份，一份黏貼於應受送達人住居所、事務所、營業
    所或其就業處所門首，另一份置於該送達處所信箱或其他適
    當位置，以為送達。寄存送達，自寄存之日起，經十日發生
    效力，民事訴訟法第138條第1、2項定有明文。
三、經查，本院97年度司促字第10164號支付命令，係於民國（
    下同）97年6月3日，依相對人即再審被告之聲請，對抗告人
    即再審原告核發系爭支付命令後，於97年6月13日由中華郵
    政股份有限公司花壇郵局向抗告人即再審原告當時之戶籍所
    在地彰化縣花壇鄉○○路○段943號送達，因未能於該址晤得
    抗告人即再審原告，亦無受領文書之同居人或受僱人，致為
    寄存送達，經郵務人員將系爭支付命令寄存於彰化縣警察局
    彰化分局花壇分駐所，並作送達通知書兩份，一份黏貼於再
    審原告住處門首，另一份置於該送達處所信箱以為送達，有
    系爭支付命令之本院送達證書及中華郵政股份有限公司花壇
    郵局回函在卷可稽，合乎民事訴訟法第138條第1項所定要件
    ，依同條第2項規定，於寄存後10日即97年6月23日對抗告人
    即再審原告發生送達之效力，抗告人即再審原告既未於系爭
    支付命令對其發生送達效力後法定不變期間20日內即97年7
    月13日前聲明異議，依民事訴訟法第521條第1項規定，系爭
    支付命令原應於97年7月13日確定，適逢該日為星期日順延1
    日而於97年7月14日確定，則原審於97年7月23日據以核發系
    爭支付命令確定證明書予相對人即再審被告，自屬合法，且
    系爭支付命令即已發生與確定判決同一之效力。
四、本件之爭點：抗告人一再以系爭支付命令就『本院之送達證
    書』上雖勾選「寄存於花壇派出所」，另記載「改送：花壇
    分駐所」，而認送達不合法云云。惟查，系爭支付命令「自
    始至終即寄存於彰化縣警察局彰化分局花壇分駐所」，有前
    揭中華郵政股份有限公司花壇郵局回函可憑，而彰化縣警察
    局彰化分局花壇鄉境內僅有『花壇分駐所』，並無『花壇派
    出所』，復有中華郵政股份有限公司花壇郵局回函及彰化縣
    警察局彰化分局函附卷可按，是系爭支付命令自無寄存根本
    不存在之彰化縣警察局彰化分局花壇派出所之可能。另本院
    送達證書前述所載應係該欄位僅有派出所或警察所之記載，
    未有分駐所之記載，且其係以勾選之方式供郵務送達者勾選
    ，郵務送達機關一時不察，漏未將派出所更正為分駐所，但
    其於該回証上加註「改送：花壇分駐所」等語，堪屬無疑。
    況郵務人員在系爭送達證書上雖依本院送達證書所記載之制
    式文字，勾選並加註其實際寄存之機關而為「寄存於花壇派
    出所或警察所」，然該欄位蓋有實際簽收之「彰化縣警察局
    彰化分局花壇分駐所」之機關收文章，顯非送達至實際上並
    不存在之花壇派出所，且該欄位係為表明送達之方法，而所
    記載之文字為「寄存於某派出所或警察所」，並非僅指寄存
    於某派出所，而所謂警察所乃一般警察機關之泛稱，係泛指
    警察局、分局、分駐所及派出所，抗告人將郵務人員之前述
    記載自行解讀認為郵務人員將系爭支付命令寄存在並不存在
    之花壇派出所，顯係未綜觀該段文字前後記載之整體意思及
    未留意實際收受寄存機關章所生之誤解，況抗告人所指該欄
    位係位在送達證書之送達方法欄中，此欄位是在說明寄存之
    方法，送達證書上另有「送達處所」欄，而郵務人員在該欄
    位已明白勾選並加註「改送：花壇分駐所」，是此送達並無
    任何不適法之處，惟抗告人竟將此2欄位之記載，自行解讀
    成郵務人員先將系爭支付命令送至花壇派出所，再送到花壇
    分駐所，顯為個人錯誤之臆斷，委無可採。再者，送達證書
    則係郵務機關將送達情形函覆法院知悉，而通知抗告人即再
    審原告者係郵務機關之送達通知書而非本院之送達證書，從
    而，本院送達證書上之文字記載雖令抗告人即再審原告誤解
    ，但對抗告人即對再審原告不生影響，準此，抗告人即再審
    原告謂郵務機關第一次送達寄存於花壇派出所，惟嗣改送花
    壇分駐所時未重新製作郵務送達通知書，並註明改寄花壇分
    駐所，其寄存送達不合法而不送達之效力云云，自屬有誤，
    不足採信。
五、綜上所述，原審認該支付命令已經合法寄存送達，並於97年
    7月14日確定，並發給相對人支付命令確定證明書，亦有該
    確定證明書附卷可查。是依照上開說明，抗告人至遲應於確
    定後30日內提起再審之訴，惟抗告人遲至97年10月9日始提
    起本件再審之訴，有抗告人起訴狀上所蓋本院收文戳可憑，
    揆諸首揭二之說明，抗告人提起本件再審之訴，顯已逾民事
    訴訟法第500條第1項規定之30日之不變期間而不合法，已詳
    如前述，則原審以本件再審之訴欠缺合法要件為由，裁定駁
    回抗告人所提再審之訴，經核並無違誤，抗告人提起抗告主
    張其未逾不變期間等語，指摘原裁定不當，為無理由，應予
    駁回。至抗告人提起抗告一再主張其至97年9月12日聲請閱
    覽上開支付命令卷宗後，始知悉有支付命令之情事，並謂抗
    告人實際並未收到該支付命令，抗告人之訴訟權被剝奪云云
    ；因此部分乃法律已就寄存送達之效力、及再審之訴不變期
    間之法律效力均規定甚明，抗告人一再以其「實際並未收到
    該支付命令其訴訟權被剝奪」云云，並非有理由，併予敘明
    。
六、據上論結，本件抗告為無理由，依民事訴訟法第495條之1第
    1 項、第449條第1項、第95條、第78條，裁定如主文。
中    華    民    國    98    年    6     月    30    日
                  家事法庭  審判長法  官  洪志賢
                                  法  官  詹秀錦
                                  法  官  王美惠
以上正本係照原本作成。
如對本裁定抗告，須於裁定送達後10日之不變期間內，向本院提
出抗告狀，並繳納抗告費新臺幣1,000元
                                  書記官  田慧賢
中    華    民    國    98    年    6     月    30    日


司法院資訊處製作；財團法人民間司法改革基金會備份。
